臺灣高雄地方法院民事判決　　　　　　 94年度重訴字第118號
原　　　告　庚○○
訴訟代理人　施煜培律師
　　　　　　施承典律師
被　　　告　丁○○
訴訟代理人　戊○○
被　　　告　己○○
訴訟代理人　丙○○
　　　　　　郭吳錦香
被　　　告　甲○○
訴訟代理人　乙○○
　　　　　　戊○○
上列當事人間分割共有物事件，經本院於民國94年7 月26日言詞
辯論終結，判決如下：
  主      文
兩造共有坐落高雄市○○區○○段二小段第一四０六、一四０七
、一四０八地號土地准予分割。分割方法為如附圖２之Ａ、Ａ１
及Ａ２部分所示土地（面積合計八十一平方公尺）分歸原告所有
、Ｂ及Ｂ１部分所示土地（面積合計八十一平方公尺）分歸被告
丁○○所有、Ｃ及Ｄ部分所示土地（面積合計一百六十二平方公
尺）分歸被告己○○、甲○○按其應有部分之比例保持共有。
訴訟費用由被告各負擔四分之一，餘由原告負擔。
  事  實  及  理  由
一、原告主張：緣坐落高雄市○○區○○段2 小段第1406、1407
    、1408地號之土地（地目建，面積分別為3 平方公尺、12平
    方公尺、308 平方公尺）為兩造所共有（應有部分各為四分
    之一），而系爭土地依其使用目的並非不能分割，且兩造亦
    無不分割之特約，惟兩造對分割方案尚有異見，致無法達成
    分割協議，為此乃依法訴請合併裁判分割，並請求按如附圖
    2 所示之A （面積71公尺）、A1（面積3 平方公尺）及A2（
    面積7 平方公尺）部分所示土地分歸伊所有，B （面積76平
    方公尺）及B1部分所示土地（面積5 平方公尺）分歸被告己○○所有，C 部分所示土地（面積81平方公尺）分歸被告甲○○所有，D 部分所示土地（面積81平方公尺）分歸被告丁○○所有。
二、被告丁○○則以：前開分割方案之如附圖D 部分所示土地於
    扣除騎樓用地之面積後即所剩無幾，其價值遠低於其他部分
    土地，原告之分割方案對伊並不公平，爰請求判決依抽籤方
    式決定各共有人應分得之土地位置。
三、被告己○○、甲○○則以：前開分割方案之如附圖D 部分所
    示之土地於扣除騎樓面積後，因面積較小而不易利用，故伊
    等2 人願就如附圖C 、D 部分所示之土地按應有部分之比例
    保持共有。
四、按「各共有人得隨時請求分割共有物」，而「分割之方法不
    能協議決定者，法院得因任何共有人之聲請命為分配」，民
    法第823 條第1 項前段、824 條第2 項分別定有明文，又「
    共有物如為不同地號之數筆土地，其共有人如非以成立一共
    有關係之意思而共有該數筆土地時，應認其共有關係分別存
    在於系爭土地之上，除經全體共有人同意外，法院為分割時
    ，尚不能任意予以合併分割」，最高法院85年度臺上字第24
    58號著有判決意旨可資參照。本件原告主張系爭3 筆土地為
    兩造依上述比例所共有，而兩造就此亦未訂立不予分割之期
    限，惟兩造就分割之方法迄仍無法達成協議等情，業據其提
    出與所述相符之土地登記謄本區使用證明書等件在卷可證，
    且為被告所不爭執，自堪信原告主張為真實。今系爭土地地
    目既屬建地，就其使用目的並無不能分割之情形，而兩造間
    亦未訂有不分割期限之特約，且兩造於起訴前就系爭土地之
    分割方法並未能協議決定，又兩造於本件審理中業均陳明願
    就系爭3 筆土地予以合併分割等語在卷，從而本件原告訴請
    裁判合併分割系爭3 筆共有土地，依法洵屬正當，自應予以
    准許。
五、次按「法院裁判分割共有物，須斟酌各共有人之利害關係，
    使用情形，共有物之性質及價值、經濟效用、符合公平經濟
    原則，其分割方法始得謂為適當。又分割共有物固不受分管
    契約之拘束，惟盡量依各共有人使用現狀定分割方法，以維
    持現狀，減少共有人所受損害，當不失為裁判分割斟酌之一
    種原則」，又「分割共有物，以消滅共有關係為目的。法院
    裁判分割共有土地時，除因該土地內部分土地之使用目的不
    能分割 (如為道路) 或部分共有人仍願維持其共有關係，應
    就該部分土地不予分割或准該部分共有人成立新共有關係外
    ，應將土地分配於各共有人單獨所有」，最高法院91年度臺
    上字第805 號、69年臺上字第1831號分別著有判決、判例可
    資參照。查系爭3 筆土地北側及東側係分別面臨高雄市三民
    區○○○ 路及自立1 路，而其南側現由原告俱連毗鄰之第14
    04地號土地所占有使用，並於其上築有門牌號碼高雄市○○○ 路109 號2 層樓鋼筋水泥房屋乙棟，其餘部分則均為空地
    乙節，此經本院會同高雄市地政處三民地政事務所人員到場
    勘測屬實，並製有勘驗筆錄、照片及複丈成果圖等件在卷可
    憑，是系爭土地之南側既已由原告建有2 層鋼筋水泥房屋乙
    棟而占有使用多年，而被告己○○、甲○○於審理中復同意
    由其等2 人就系爭3 筆土地如附圖所示C 及D 部分按其應有
    部分比例繼續保持共有，是為使系爭土地發揮最高之經濟利
    用價值，並同時兼顧兩造利益及意願，堪認系爭3 筆土地之
    分割方法以如附圖2 所示之方式為之係屬最為妥當適宜，爰
    定其分割方法如主文第1 項所示。
六、據上論結，本件原告之訴為有理由，合依民事訴訟法第80條
    之1，判決如主文。
中　　華　　民　　國　　94　　年　　8 　　月　　12　　日
                      民事第五庭
                          審判長法  官  黃  宏  欽
                                法  官  郭  宜  芳
                                法　官　謝  雨  真
正本係照原本作成。
如不服本判決，應於送達後20日內，向本院提出上訴狀並表明上
訴理由，如於本判決宣示後送達前提起上訴者，應於判決送達後
10日內補提上訴理由書（須附繕本）。
中　　華　　民　　國　　94　　年　　8 　　月　　12　　日
                                書記官　洪  育  祺
